臺灣高雄地方法院行政訴訟判決
110年度交字第384號
原      告  孫文昌  
被      告  高雄市政府交通局

代  表  人  張淑娟  
訴訟代理人  蘇健義  
上列當事人間交通裁決事件，原告不服被告民國110年8月25日高
市交裁字第32-BZA195565號裁決，提起行政訴訟，本院判決如下
：
    主  文
原告之訴駁回。
訴訟費用新臺幣參佰元由原告負擔。
    事實及理由
一、程序事項：按行政訴訟法第237條之7規定，交通裁決事件之
    裁判，得不經言詞辯論為之。本件屬交通裁決事件，依兩造
    所述各節及卷內資料其事證已臻明確，本院認無經言詞辯論
    之必要，爰不經言詞辯論而為判決。
二、事實概要：原告於民國110年5月10日7時9分許駕駛車牌號碼
    000-0000號營業小客車（下稱系爭車輛），在高雄市鳳山區
    建國路二段與文衡路口(下稱系爭路口)，因有「駕車行經有
    燈光號誌管制之交岔路口闖紅燈」之違規行為，經民眾於11
    0年5月10日檢舉，由高雄市政府警察局交通大隊鳳山分隊（
    下稱舉發機關）員警填掣第BZA195565號舉發違反道路交通
    管理事件通知單（下稱舉發通知單）逕行舉發。嗣原告於應
    到案日期前之110年7月22日向被告陳述不服，經被告函詢舉
    發機關後，認原告確有上揭違規行為，乃依道路交通管理處
    罰條例（下稱處罰條例）第53條第1項、第63條第1項第3款
    規定，於110年8月25日開立高市交裁字第32-BZA195565號裁
    決書（下稱原處分），裁處原告「罰鍰新臺幣（下同）2,70
    0元，並記違規點數3點」。原告不服，提起本件行政訴訟。
三、原告主張：舉發照片完全看不出交通燈號顏色，無法確定闖
    紅燈。該處綠燈轉紅燈時（東西向）會出現另一箭頭綠燈（
    左轉燈），是可左轉及迴轉，當時原告方向是由西向東，在
    內車道等左轉綠燈迴轉，原告迴轉後，南北向之汽機車都是
    停止的等待紅燈，由此可確定原告是於左轉箭頭綠燈時完成
    迴轉，並無闖紅燈等語。並聲明：原處分撤銷。
四、被告則以：觀諸處罰條例第7條之1規定「對於違反本條例之
    行為者，民眾得敘明違規事實或檢具違規證據資料，向公路
    主管或警察機關檢舉，經查證屬實者，應即舉發」，其立法
    理由為：「由於警力有限及民眾取巧違規成性，為交通秩序
    混亂原因之一，民眾如能利用適當管道檢舉交通違規，除可
    彌補警力之不足外，亦將產生極大之嚇阻效果」，意指藉由
    民眾檢舉，提供員警查證之線索，尚無對外發生何法律效果
    ，依上開規定，民眾檢具違規證據資料，尚須經主管或警察
    機關查證屬實，始得舉發，進而對外發生法律效果。又舉發
    機關受理民眾檢舉違反道路交通管理事件，經查證後依規定
    掣製舉發違反道路交通管理事件通知單，係屬上開處理細則
    第10條第2項第5款之民眾檢舉態樣，觀諸採證影片所載違規
    日期、違規時間及處理情形均記載清楚明確，嗣確經有員警
    查證處理，是該檢舉之真實性已無疑義。次按度量衡法、度
    量衡器檢定檢查辦法並未規範民眾自行裝設之行車紀錄器須
    經由國家專責機關檢定合格後加以使用或定期檢測，故原告
    所述，顯與現行法規不合。又採證影片畫面係錄影設備之機
    械作用，乃真實保存當時錄影之連續內容所得，再由檢舉人
    將影片傳送警政機關，並非憑人之記憶轉述或事後排演而成
    ，且與本案違規具事實關連性，並經員警檢視無誤，其影像
    尚無偽造或變造之疑，內容亦屬合理、正常，自得作為本件
    是否為合法裁決之憑據。復查原告前揭110年5月10日之違規
    行為，係由檢舉人於違規人行為終了日（110年5月10日）起
    7日內（檢舉日：110年5月10日）檢具科學儀器取得之行車
    紀錄器影片，向警政機關提出檢舉，經舉發機關查證屬實而
    逕行舉發，則本件舉發程序於法即無不合。復經檢視採證影
    片可見：畫面時間07:08:33-鳳山區建國二路(建國三路)為
    紅燈狀態(最左側紅燈亮啟)，可見該行向車輛停等紅燈，且
    橫向之文衡路為綠燈通行狀態，原告駕駛車輛TDK-9196(白
    色車輛)由畫面左側出現，於停止線停等，經檢視該路口時
    制計畫堪認為時相三、07:09:06-原告車輛於紅燈狀態通過
    停止線後迴轉，該行向之其他車輛尚為停等狀態，而橫向之
    文橫路上仍有車輛通行…影片結束。依前揭說明，足認原告
    面對圓形紅燈仍進入路口後迴轉，其行為明顯違反道路交通
    標誌標線號誌設置規則第206條1項第5款：車輛面對圓形紅
    燈表示禁止通行，不得超越停止線或進入路口，並已符合交
    通部82年4月22日交路(82)字第009811號函釋所稱「車輛面
    對紅燈時仍逕予穿越路口至銜接路段，含左轉、直行、迴轉
    及右轉(依箭頭綠燈允許行駛者除外)即視為闖紅燈之行為」
    之違規態樣，而足以妨害其他方向人(若有行人穿越道)、車
    通行，故以闖紅燈論處，並無任何違誤之處。另原告所主張
    「該處綠燈轉紅燈時(東西向)會出現另一箭頭綠燈(左轉燈)
    」經前開檢視影片之結果及比對路口時制計畫可知，顯係原
    告誤認號誌狀態為時相二，不足採信。是原告於前揭違規時
    間、地點確有「駕車行經有燈光號誌管制之交岔路口闖紅燈
    」之違規事實，被告據以裁處，洵無不合等語，資為抗辯。
    並聲明：原告之訴駁回。
五、本院之判斷：
  ㈠按「汽車駕駛人，行經有燈光號誌管制之交岔路口闖紅燈者
    ，處1,800 元以上5,400 元以下罰鍰」；「汽車駕駛人有下
    列各款所列條款之一者，除依原條款處罰鍰外，並予記點：
    3.有第43條、第53條或第53條之1情形之一者，各記違規點
    數3點。」，處罰條例第53條第1項、第63條第1項第3款分別
    定有明文。再按違反道路交通管理事件統一裁罰基準及處理
    細則（下稱處理細則）第1條規定：「本細則依道路交通管
    理處罰條例第92條第4項規定訂定之。」第2條規定：「（第
    1項）處理違反道路交通管理事件之程序及統一裁罰基準依
    本細則之規定辦理。（第2項）前項統一裁罰基準，如附件
    違反道路交通管理事件統一裁罰基準表(下稱裁罰基準表)。
    」上開處理細則之規定，就其立法目的及功能，乃為防止處
    罰機關枉縱或偏頗，依處罰條例第92條第4項所授權交通部
    會同內政部訂定處理細則及其附件裁罰基準表，用以維持裁
    罰之統一性與全國因違反道路交通管理事件受處罰民眾之公
    平，不因裁決人員不同，而生偏頗，寓有避免各監理機關於
    相同事件恣意為不同裁罰之功能，並非法所不許，於憲法上
    保障人民財產權之意旨並無牴觸（此並有司法院釋字第511
    號解釋理由書意旨足資參照），並無違反法律保留原則。而
    依裁罰基準表的記載，小型車駕駛人行經有燈光號誌管制之
    交岔路口闖紅燈，期限內繳納或到案聽候裁決者，應處罰鍰
    2,700元，並記違規點數3點，核此規定，既係基於母法之授
    權而為訂定，且就處理細則附件所示裁罰基準表中有關處罰
    條例第53條第1項規定之裁罰基準內容，並未牴觸母法，被
    告自得依此基準而為裁罰。
  ㈡本件如事實概要欄所述之原告違規事實，有舉發通知單、原
    處分之裁決書、送達證書、逕行舉發案件汽車所有人提供違
    規駕駛人申報書、高雄市政府警察局鳳山分局110年9月14日
    高市警鳳分交字第11074014100號函、110年8月10日高市警
    鳳分交字00000000000號函、採證照片、Google實景圖、高
    雄市政府交通局簽稿會核單、時相圖、採證光碟等在卷可稽
    (本院卷第35至61頁)，且經本院於調查程序當庭勘驗採證光
    碟並製作勘驗筆錄及擷取照片附卷可參(本院卷第76頁、第8
    1至87頁)，洵堪認定為真。
  ㈢原告雖主張其是於左轉箭頭綠燈時完成迴轉，並無闖紅燈云
    云，然本件採證光碟之勘驗結果略為：「檔案名稱TDK-9196
    ：影片時間07：08：33-07：09：05建國路方向為紅燈（最
    左側紅燈亮啟），可見該行向車輛停等紅燈，而橫向之文衡
    路為車輛通行狀態。系爭車輛由畫面左側出現，行駛於內側
    左轉道，於停止線停等。07：09：06-16系爭車輛於紅燈狀
    態通過停止線後迴轉，該行向之其他車輛尚為停等狀態，而
    橫向之文橫路上仍有車輛通行中，系爭車輛迴轉後，其後方
    車輛仍在停止線後方停等。影片結束。」(本院卷第76頁)；
    又系爭路口於110年5月10日7時9分當時之號誌時制如下：⒈
    本路口為全日三色運作，週期為150秒。⒉第一時相為建國路
    二、三段直行及右轉箭頭綠燈對開80秒(含黃燈5秒、全紅3
    秒)。⒊第二時相為建國路二、三段雙向左轉保護時相20秒(
    含黃燈5秒、全紅3秒)。⒋第三時相為文衡路圓形綠燈對開50
    秒(含黃燈3秒、全紅4秒)。上開日期並無系爭路口號誌故障
    通報及維修紀錄。有關建國路二、三段東西向號誌配置，其
    近、遠端、東、西雙向均為5燈，燈號由左至右依序為「紅
    燈、黃燈、左轉箭頭綠燈、直行箭頭綠燈、右轉箭頭燈」，
    於第一時相顯示直行及右轉箭頭綠燈，第二時相(左轉保護
    時相)顯示紅燈及左轉箭頭綠燈，第三時相時顯示紅燈等情
    ，此有被告111年6月27日高市交裁決字第11141389800號函
    暨檢附系爭路口交通號誌時相表及說明等資料在卷可憑(本
    院卷第93至99頁)。經比對前開勘驗內容以及系爭路口時相
    表等資料可知，原告駕駛系爭車輛抵達系爭路口時，其行向
    (即建國路方向)之號誌燈顯示為最左側圓形紅燈亮啟之狀態
    ，且系爭車輛迴轉時，該行向之其他車輛尚為停等狀態，又
    橫向之文橫路上仍有車輛通行中，顯見系爭車輛跨越停止線
    向左迴轉當時，系爭路口之號誌燈正處於第三時相亦即建國
    路二、三段圓形紅燈亮啟、文衡路圓形綠燈亮啟之狀態，並
    非原告所謂左轉箭頭綠燈亮起時之狀態，原告前開主張顯與
    客觀事證相違背，難以憑採。
  ㈣按當事人主張有利於己之事實者，就其事實有舉證之責任。
    但法律別有規定，或依其情形顯失公平者，不在此限，行政
    訴訟法第236條、第136條準用民事訴訟法第277條規定可參
    。再按行政法院應依職權調查事實關係，不受當事人主張之
    拘束；行政法院於撤銷訴訟，應依職權調查證據，行政訴訟
    法第125條第1項、第133條前段分別定有明文，是行政法院
    在審理案件時應盡闡明義務，使當事人盡主張事實及聲明証
    據之能事，並盡職權調查義務，以查明事實真相，避免真偽
    不明之情事發生，惟如已盡闡明義務及職權調查義務後，事
    實仍真偽不明時，則作舉證責任之分配，使應負舉證責任之
    人負擔該不利之結果（參照最高行政法院94年度判字第58號
    判決）。亦即行政法院就應依職權調查證據之事件，僅係免
    除行政訴訟當事人之主張責任（即所謂主觀舉證責任），並
    非免除當事人之舉證義務（所謂客觀舉證責任），亦即待證
    事實陷於不明時，當事人仍應負擔不利益之舉證責任分配，
    此依行政訴訟法第237條之9第1項之規定，於交通裁決事件
    訴訟程序亦準用之。原告駕駛系爭車輛行經上開地點時，確
    有「駕車行經有燈光號誌管制之交岔路口闖紅燈」之違規行
    為，已如前述，則被告就原告違反處罰條例第53條第1項規
    定依法得予以裁罰之要件事實，已盡充分提出上開之證據加
    以證明。原告並未提出有利之反證以證其說，本院自殊無從
    為有利於原告之認定。
六、綜上所陳，原告於上開時間、地點確有駕車行經有燈光號誌
    管制之交岔路口闖紅燈之違規行為。原處分經核並無違誤，
    原告徒執前詞訴請撤銷原處分，為無理由，應予駁回。
七、本件判決基礎已臻明確，兩造其餘之攻擊防禦方法及訴訟資
    料經本院斟酌後，核與判決不生影響，無一一論述之必要，
    併予敘明。
八、本件第一審裁判費為300元，應由原告負擔，爰確定第一審
    訴訟費用額如主文第2項所示。
據上論結，本件原告之訴為無理由，依行政訴訟法第237條之7、
第237 條之8 第1 項、第237 條之9 第1 項、第236 條、第98條
第1 項前段，判決如主文。
中　　華　　民　　國　　111 　年　　7 　　月　　4 　　日
　　　　　　　　　行政訴訟庭  法  官  謝琬萍
以上正本係照原本作成。　　　　　　　　　
如不服本判決，應於判決送達後20日內，向本院提出上訴狀並表
明上訴理由（原判決所違背之法令及其具體內容或依訴訟資料可
認為原判決有違背法令之具體事實），其未載明上訴理由者，應
於提出上訴後20日內向本院補提理由書（上訴狀及上訴理由書均
須按他造人數附繕本，如未按期補提上訴理由書，則逕予駁回上
訴），並應繳納上訴裁判費新臺幣750元。　　
中　　華　　民　　國　　111 　年　　7 　　月　　5 　　日
                              書記官   林麗文